臺灣板橋地方法院民事裁定　　　　　　 100年度事聲字第46號
異　議　人
即債 務 人　洪有成
相　對　人
即債 權 人　連宏榮
上列異議人對本院司法事務官於民國99年12月14日所為之99年度
司裁全字第2738號民事裁定聲明異議，本院裁定如下：
    主  文
異議駁回。
聲請程序費用由異議人負擔。
    理  由
一、按當事人對於司法事務官處理事件所為之終局處分，得於處
    分送達後10日之不變期間內，以書狀向司法事務官提出異議
    ；司法事務官認前項異議有理由時，應另為適當之處分；認
    異議為無理由者，應送請法院裁定之；法院認該異議為有理
    由時，應為適當之裁定，認異議為無理由者，應以裁定駁回
    之，民事訴訟法第240 條之4 第1 項至第3 項分別定有明文
    。本件異議人就本院司法事務官於民國（下同）99年12月14
    日以99年度司裁全字第2738號裁定准許相對人假扣押聲請之
    終局處分，以書狀聲明異議，司法事務官認其異議無理由而
    送請本院裁定，核與上開條文規定及意旨相符，合先敘明。
二、次按債權人就金錢請求或得易為金錢請求之請求，欲保全強
    制執行者，得聲請假扣押；假扣押非有日後不能強制執行或
    甚難執行之虞者，不得為之；請求及假扣押之原因，應釋明
    之，前項釋明如有不足，而債權人陳明願供擔保或法院認為
    適當者，法院得定相當之擔保，命供擔保後為假扣押，民事
    訴訟法第522 條第1 項、第523 條第1 項、第526 條第1 項
    、第2 項分別定有明文。所謂釋明，乃當事人提出之證據未
    能使法院達於確信之程度，僅在使法院得薄弱之心證，信其
    事實上之主張大概為如此者為已足，且倘假扣押原因之釋明
    雖有不足，而債權人陳明願擔保或法院認為適當者，仍得命
    供相當之擔保以補其釋明之不足，准為假扣押，此觀上開第
    526 條第1 項、第2 項規定自明（最高法院97年度台抗字第
    657 號裁定意旨參照）。又假扣押為保全程序之一種，係在
    本案訟爭尚未判決確定以前，預防將來債權人勝訴後，不能
    強制執行或難於執行而設。所謂債權人，係指主張債權之人
    而言，至所主張之債權能否成立，尚待本案之判決，非聲請
    假扣押時先應解決之問題（最高法院20年抗字第720 號裁定
    號裁定意旨參照）。
三、本件異議意旨略以：異議人未曾親自收受債權人之不動產買
    賣價金之定金新臺幣（下同）100 萬元，即債權人與異議人
    間之不動產買賣關係，係因仲介經紀人代收定金而強迫成立
    。且異議人並不識字，其與仲介所簽立之專任委託銷售書，
    係在不了解專任銷售委託書條款之內容下所簽具，而仲介既
    未依委託契約書內容於簽約前據實提供近三個月之成交行情
    ，而僅以系爭不動產附近無成交案例為理由推托，且亦未依
    市場行情出售異議人之不動產，使異議人因仲介頻繁游說、
    精神疲勞狀況下，於不知買賣價金遠低於市場行情價格下簽
    立斡旋契約書及變更合意書而同意以5,100 萬元出售其不動
    產。爰提起本件異議等語。
四、經查，相對人主張其因與異議人間已成立之不動產買賣契約
    ，異議人遲遲拒不履行簽約，亦不依契約之內容加倍返還訂
    金之事實，已據相對人提出不動產買賣斡旋契約書、買方簽
    約通知書、催告履約之存證信函等影本及系爭不動產門牌張
    貼屋主自售之照片乙紙為證，則就其請求之原因已足認為有
    相當之釋明。而就假扣押原因即日後不能強制執行或日後有
    甚難執行之虞，相對人主張異議人擬另以較高於雙方約定之
    買賣價金5,100 萬元出售處分系爭不動產，亦據提出系爭不
    動產門牌張貼出售海報之照片乙紙以為釋明，而該出售海報
    之連絡電話亦與異議人異議狀所載之行動電話相符，則本件
    異議人顯擬將系爭不動產另為處分，又迄未釋明尚有何其他
    資產已足供擔保上開契約之履行，復未表明有何願履行契約
    之表示，則揆之前開說明，在一般社會之通念上，可認其將
    來有不能強制執行或甚難執行之虞之情事。是相對人就此既
    已提出上開文書以為釋明，應認相對人就此已為相當之釋明
    。異議人雖主張其同意系爭不動產買賣價金條件係在精神不
    好、勉強答應且不知市場行情下所為等語提出本件異議，惟
    此係涉及相對人所主張之債權能否成立事項，須另待本案訴
    訟之判決，非本件假扣押程序所應解決之問題，已如前述。
五、綜上所述，本件相對人既已就假扣押請求及異議人「日後不
    能強制執行或甚難執行之虞」之假扣押原因已為相當釋明，
    且其釋明之不足亦經陳明願供擔保以補不足，則依前揭說明
    ，其假扣押聲請於法尚無不合，自應准許。本院司法事務官
    因而據以酌定於供相當金額之擔保後准許相對人假扣押聲請
    ，於法並無違誤。異議人提出異議指摘原裁定不當，為無理
    由，應予駁回。
六、據上論結，本件異議為無理由，依民事訴訟法第240 條之4
    第3 項後段、第95條、第78條，裁定如主文。
中    華    民    國   100    年    3     月    21    日
                  民事第三庭    法  官  劉以全
以上正本證明與原本無異。
如不服本裁定應於送達後10日內向本院提出抗告狀，並應繳納抗
告費新台幣1,000 元整。
中    華    民    國   100    年    3     月    21    日
                                書記官  蔡忠衛